【裁判字號】    95,上訴,823
【裁判日期】    950615
【裁判案由】    違反槍砲彈藥刀械管制條例
【裁判全文】
臺灣高等法院臺中分院刑事判決         95年度上訴字第823號
上  訴  人
即  被  告  甲○○
                    （另案在臺灣臺中監獄臺中分監執行中）
指定辯護人  本院公設辯護人  丁○○
上列上訴人因違反槍砲彈藥刀械管制條例案件，不服臺灣臺中地
方法院95年度訴字第360號中華民國95年3月16日第一審判決（起
訴案號：臺灣臺中地方法院檢察署95年度偵字第247 號），提起
上訴，本院判決如下：
    主  文
原判決撤銷。
甲○○未經許可，持有可發射子彈具有殺傷力之改造手槍，累犯
，處有期徒刑肆年貳月，併科罰金新臺幣拾捌萬元，罰金如易服
勞役，以罰金總額與陸個月之日數比例折算。扣案之仿ＦＮ廠半
自動手槍製造之金屬槍枝更換土造金屬槍管改造而成之改造手槍
枝（含彈匣個，槍枝管制編號第0000000000、0000000000
、0000000000號）、仿ＷＡＬＴＨＥＲ廠半自動手槍製造之金屬
槍枝更換土造金屬槍管改造而成之改造手槍壹枝（含彈匣壹個，
槍枝管制編號第0000000000號），均沒收。
    事  實
一、甲○○前於民國（下同）八十七年間，因贓物、違反藥事法
    及槍砲彈藥刀械管制條例案件，經原審法院分別判處有期徒
    刑四月、四月與一年四月，並定應執行刑為有期徒刑一年十
    月確定，於九十二年六月十一日因縮短刑期假釋付保護管束
    出監，甫於九十二年七月三十一日假釋期滿未經撤銷以已執
    行完畢論。又於八十八年間，因違反槍砲彈藥刀械管制條例
    案件，經原審法院判處有期徒刑一年六月，併科罰金新臺幣
    十六萬元確定，同一案件並經原審法院裁定交付感訓處分，
    上開應執行之有期徒刑一年六月因與感訓期間折抵而免執行
    。甲○○再於九十三年八月二日某時，在臺中市逢甲大學附
    近某模型店內，購買具有殺傷力之改造手槍一枝而非法持有
    之；另於九十三年八月十日某時，在其位於臺中縣沙鹿鎮○
    ○路一六０號住處內，經真實姓名、年籍均不詳，綽號「阿
    全」之成年友人委託，而未經許可寄藏具有殺傷力改造子彈
    十二顆，將之藏放於住處內而非法持有之；嗣於九十三年九
    月十八日十一時四十分許，為警持搜索票至前揭住處內搜索
    查獲，扣得具殺傷力之子彈十二顆，復於被告所有之車牌號
    碼Ｒ三－五二一五號自用小客車內扣得前開具殺傷力之改造
    手槍一枝（該案經原審法院以95年度訴緝字第20號判決判處
    罪刑，於95年3月20日確定）。
二、詎甲○○猶不知悔改，明知具殺傷力之可發射子彈改造手槍
    及土造子彈均屬槍砲彈藥刀械管制條例列管之槍、彈，未經
    主管機關許可不得持有，竟於九十三年九月十八日為警查獲
    上開槍、彈後之某日，在不詳地點，取得由仿ＦＮ廠半自動
    手槍製造之金屬槍枝更換土造金屬槍管改造而成之改造手槍
    三枝（含彈匣三個，槍枝管制編號第0000000000、00000000
    00、0000000000號）、仿ＷＡＬＴＨＥＲ廠半自動手槍製造
    之金屬槍枝更換土造金屬槍管改造而成之改造手槍一枝（含
    彈匣一個，槍枝管制編號第0000000000號）、具殺傷力之土
    造子彈二顆（具直徑約８ｍｍ之金屬彈頭，原扣得七顆，但
    經鑑定僅二顆具有殺傷力）、土造子彈七顆（具直徑約８ｍ
    ｍ～９ｍｍ之金屬彈頭，原扣得八顆，但經鑑定僅七顆具有
    殺傷力）後，未經許可而持有之，並將之藏放在其位於臺中
    縣沙鹿鎮○○路一六０號住處。嗣因甲○○於藏放槍枝時，
    發現上開仿ＷＡＬＴＨＥＲ廠半自動手槍製造之金屬槍枝更
    換土造金屬槍管改造而成之改造手槍一枝（含彈匣一個，槍
    枝管制編號第0000000000號）零件散落，誤以為該槍已損壞
    ，遂將該枝手槍連同彈匣內土造子彈，攜往臺中市○○○○
    街一０一號四樓居處。而警方人員早因監聽（監聽時間九十
    四年十二月十六日）等管道獲悉甲○○涉嫌毒品危害防制條
    例案件及持有槍、彈，乃以其中甲○○涉嫌毒品危害防制條
    例案件為由，報請檢察官許可後向原審法院聲請核發搜索票
    。嗣於九十四年十二月二十七日（起訴書誤植為一月二十七
    日）上午十時四十分許，經警持搜索票在臺中市○○○○街
    一０一號前逮捕甲○○到案，甲○○並即帶領警方前往上址
    四樓，查扣上開由仿ＷＡＬＴＨＥＲ廠半自動手槍製造之金
    屬槍枝更換土造金屬槍管改造而成之改造手槍一枝（含彈匣
    一個，槍枝管制編號第0000000000號）、土造子彈七顆（具
    直徑約８ｍｍ～９ｍｍ之金屬彈頭，原扣得八顆，但經鑑定
    僅七顆具有殺傷力，該七顆子彈經鑑定試射業已成待廢棄之
    物）；復於同日晚上九時四十分許，帶同警方在臺中縣沙鹿
    鎮○○路一六０號，查獲上開由仿ＦＮ廠半自動手槍製造之
    金屬槍枝更換土造金屬槍管改造而成之改造手槍三枝（含彈
    匣三個，槍枝管制編號第0000000000、0000000000、000000
    0000號）、具殺傷力之土造子彈二顆（具直徑約８ｍｍ之金
    屬彈頭，原扣得七顆，但經鑑定僅二顆具有殺傷力，該二顆
    子彈經鑑定試射業已成待廢棄之物）。
三、案經臺中縣警察局霧峰分局報請臺灣臺中地方法院檢察署檢
    察官偵查起訴。
    理  由
一、訊據上訴人即被告甲○○對於上揭持有具殺傷力之改造手槍
    、土造子彈之事實均坦認不諱，並有仿ＦＮ廠半自動手槍製
    造之金屬槍枝更換土造金屬槍管改造而成之改造手槍三枝（
    含彈匣三個，槍枝管制編號第0000000000、0000000000、00
    00000000號）、仿ＷＡＬＴＨＥＲ廠半自動手槍製造之金屬
    槍枝更換土造金屬槍管改造而成之改造手槍一枝（含彈匣一
    個，槍枝管制編號第0000000000號）、具殺傷力之土造子彈
    二顆（具直徑約８ｍｍ之金屬彈頭）、土造子彈七顆（具直
    徑約８ｍｍ～９ｍｍ之金屬彈頭）扣押及照片六張在卷可資
    佐證。且扣案槍、彈經送內政部警政署刑事警察局以性能檢
    驗法、試射法鑑驗結果：（一）送鑑改造８厘米手槍三枝，
    其中（１）槍枝管制編號第0000000000號，認係由仿ＦＮ廠
    半自動手槍製造之金屬槍枝，更換土造金屬槍管改造而成之
    改造手槍，機械性能良好，可擊發適用子彈，認具殺傷力；
    （２）槍枝管制編號第0000000000號，認係由仿ＦＮ廠半自
    動手槍製造之金屬槍枝，更換土造金屬槍管改造而成之改造
    手槍，機械性能良好，可擊發適用子彈，認具殺傷力；（３
    ）槍枝管制編號第0000000000號，認係由仿ＦＮ廠半自動手
    槍製造之金屬槍枝，更換土造金屬槍管改造而成之改造手槍
    ，機械性能良好，可擊發適用子彈，認具殺傷力。（二）送
    鑑改造８厘米手槍一枝（槍枝管制編號第0000000000號），
    認係由仿ＷＡＬＴＨＥＲ廠半自動手槍製造之金屬槍枝，更
    換土造金屬槍管改造而成之改造手槍，經檢視，其欠缺保險
    鈕，惟仍不影響其擊發功能，可擊發適用子彈，認具殺傷力
    。（三）送鑑子彈八顆，認均係土造子彈（具直徑約８ｍｍ
    ～９ｍｍ之金屬彈頭），採樣四顆試射，均可擊發，認均具
    殺傷力等情，有該局九十五年一月十七日刑鑑字第０九五０
    ００五五四六號槍彈鑑定書乙份附卷可稽（見偵查卷第 29-
    34頁）。次查，被告被查獲時尚被查扣有土造子彈七顆，該
    七顆子彈於上開第一次鑑定時之結果為：（１）六顆：其中
    三顆認均係土造子彈（具直徑約８ｍｍ之金屬彈頭），採樣
    一顆試射，無法擊發，認不具殺傷力；餘三顆，認均係由土
    造金屬彈殼加裝直徑約８ｍｍ之金屬彈頭之金屬彈頭而成，
    不具底火、火藥，非為完整之子彈結構，認均不具殺傷力；
    （２）一顆：認係子彈外型之實心金屬物，有上開槍彈鑑定
    書之記載在卷可稽。申言之，第一次鑑定時，上開七顆子彈
    其中有二顆（具直徑約８ｍｍ之金屬彈頭），另上開八顆子
    彈其中有四顆（具直徑約８ｍｍ～９ｍｍ之金屬彈頭）並未
    實際鑑定。本院審理時乃將上開未經實際鑑定之子彈送請內
    政部警政署刑事警察局鑑定，其結果為上開土造子彈二顆（
    具直徑約８ｍｍ之金屬彈頭）、土造子彈三顆（具直徑約８
    ｍｍ～９ｍｍ之金屬彈頭）共五顆，均可擊發，具殺傷力，
    另一顆（具直徑約８ｍｍ～９ｍｍ之金屬彈頭）無法擊發，
    不具殺傷力，此亦有該局95年5月5日刑鑑字第0950061856號
    函及公務電話查詢紀錄表各一份（見本院卷第53、54頁）在
    卷可稽，足見被告自白確與事實相符，堪予憑採。本件事證
    業臻明確，被告犯行堪以認定，自應依法論科。
二、核被告所為，係犯槍砲彈藥刀械管制條例第八條第四項未經
    許可，持有可發射子彈具有殺傷力之改造手槍罪、同條例第
    十二條第四項未經許可，持有子彈罪。被告同時持有槍彈，
    顯係一行為觸犯二罪名，為想像競合犯，依刑法第五十五條
    規定，從一重之未經許可持有可發射子彈具有殺傷力之改造
    手槍罪處斷。又被告甲○○前於八十七年間，因贓物、違反
    藥事法及槍砲彈藥刀械管制條例案件，經原審法院分別判處
    有期徒刑四月、四月與一年四月，並定應執行刑為有期徒刑
    一年十月確定，於九十二年六月十一日因縮短刑期假釋付保
    護管束出監，甫於九十二年七月三十一日假釋期滿未經撤銷
    以已執行完畢論之事實，有刑案資料作業個別查詢報表（見
    警卷）、台灣高等法院被告前案紀錄表在卷可稽（被告前開
    槍砲彈藥刀械管制條例案件，係經台灣台中地方法院以87年
    度訴字第2726號判決判處罪刑，惟因該案判決身份證號碼有
    所誤植，導致台灣高等法院被告前案紀錄表並未出現該筆前
    科資料，此尚可參考本院透過法務部戶役政連結作業系統所
    查得之被告身分證號碼與該錯誤之身分證號碼顯示之戶政資
    料即明），其於有期徒刑執行完畢後，五年內再犯本件有期
    徒刑以上之刑之罪，為累犯，應依刑法第四十七條規定加重
    其刑。被告未經許可持有上開具殺傷力之土造子彈二顆（具
    直徑約８ｍｍ之金屬彈頭）部分，雖未據起訴，惟被告此部
    分行為與經起訴其另未經許可持有土造子彈七顆（具直徑約
    ８ｍｍ～９ｍｍ之金屬彈頭）部分，係一罪之關係，為起訴
    效力所及，本院自得併予審理。
三、原審認為被告犯罪事證明確，予以論罪科刑，固非無見，惟
    原判決認定被告未經許可持有槍彈之時間始於九十三年一月
    間，尚有未洽（詳如後述）；另本案查扣之具直徑約８ｍｍ
    ～９ｍｍ之金屬彈頭之子彈八顆，經鑑定僅七顆具有殺傷力
    ，一顆不具殺傷力，原判決認為八顆子彈均具有殺傷力，又
    對於扣押具直徑約８ｍｍ之金屬彈頭之具殺傷力土造子彈二
    顆，漏未審究認定，亦有可議。被告上訴意旨認其所為應成
    立自首，指摘原判決不當，雖無理由（理由詳後述），惟原
    判決既有上述可議之處，自屬無可維持，應由本院將原判決
    撤銷改判。爰審酌被告前已有槍砲犯行，業見前述，並有台
    灣高等法院被告前案紀錄表在卷可按，本次查獲之槍枝數量
    非寡，且持有具殺傷力之槍枝、子彈對社會治安及人民生命
    財產具有潛在之危害威脅，惟並未持該具有殺傷力之改造手
    槍另犯他罪，犯罪手段尚屬平和，且其犯後坦承犯行，而其
    於被查獲後，又主動帶同警方在臺中縣沙鹿鎮○○路一六０
    號，查獲上開由仿ＦＮ廠半自動手槍製造之金屬槍枝更換土
    造金屬槍管改造而成之改造手槍三枝（含彈匣三個，槍枝管
    制編號第0000000000、0000000000、0000000000號）及子彈
    等物，雖其情形不符合槍砲彈藥刀械管制條例第十八條第一
    項、第四項前段之規定，而未能對其減輕其刑，然已明顯可
    見被告悛悔之念等一切情狀，量處如主文第二項所示之刑，
    並就罰金部分諭知易服勞役之折算標準。扣案之由仿ＦＮ廠
    半自動手槍製造之金屬槍枝更換土造金屬槍管改造而成之改
    造手槍三枝（含彈匣三個，槍枝管制編號第0000000000、00
    00000000、0000000000號）、仿ＷＡＬＴＨＥＲ廠半自動手
    槍製造之金屬槍枝更換土造金屬槍管改造而成之改造手槍一
    枝（含彈匣一個，槍枝管制編號第0000000000號），均為違
    禁物，應依刑法第三十八條第一項第一款規定沒收之。具殺
    傷力之土造子彈二顆（具直徑約８ｍｍ之金屬彈頭）、土造
    子彈七顆（具直徑約８ｍｍ～９ｍｍ之金屬彈頭），因鑑定
    試射已成待廢棄之物，不再具有殺傷力，已失其違禁物之性
    質，與前述其他本不具殺傷力之土造子彈部分，均不予諭知
    沒收，附此敘明。
四、至於被告於原審審理時供稱：當時我一到家，警察就圍上來
    ，從我身上搜出毒品，我說不要打擾我女友，我要自己拿出
    來，我就從女朋友家中拿出電子磅秤、吸食器及槍彈；後來
    再帶警察到忠貞路去起獲槍枝，是因東西放在家裡，一起拿
    出來才不會被查到又是另外一筆等語。原審公設辯護人並為
    被告辯護稱：依被告所辯之情形觀之，槍彈是警方未搜索前
    即由被告取出交予警方；且警方據以聲請搜索票之監聽譯文
    ，雖有提到「亞拉」等語，警方也臆測為槍枝，然並不足以
    證明被告持有槍彈，因此本件警方所持搜索票上案由記載，
    係為違反毒品危害防制條例案件，而非違反槍砲彈藥刀械管
    制條例，是本件查獲被告持有槍彈是依據被告之供述，因此
    被告之行為應符合自首之規定等語。惟按槍砲彈藥刀械管制
    條例第十八條第一項係規定自首之情形，並依其是否已將槍
    械、彈藥移轉他人持有，而分別規定：未經移轉持有者，應
    報繳其持有之全部槍械、彈藥；已移轉持有者，應據實供述
    全部槍械、彈藥之來源或去向，並因而查獲，始能減免其刑
    。又刑法第六十二條所定自首減刑係以對於未發覺之犯罪，
    在有偵查犯罪職權之公務員知悉犯罪事實及犯人之前，向職
    司犯罪偵查之公務員坦承犯行，並接受法院之裁判而言；苟
    職司犯罪偵查之公務員已知悉犯罪事實及犯罪嫌疑人後，犯
    罪嫌疑人始向之坦承犯行者，為自白，而非自首。所謂發覺
    ，不以有偵查犯罪之機關或人員確知其人犯罪無誤為必要，
    僅須有確切之根據得為合理之可疑者，亦屬發覺。經本院傳
    喚證人乙○○偵查員到庭證稱：「（本案聲請搜索是你承辦
    的是嗎？）是」、「（提出搜索票聲請書的時候，是不是後
    面就有檢附偵查報告、通聯譯文〈提示交自閱並告以要旨〉
    ？）是，我們一定都會附的」、「（偵查報告記載甲○○涉
    嫌持有槍械，你們的根據何在〈提示交自閱並告以要旨〉？
    ）因為他們在電話中不會清楚的說出『槍』這個字眼，但是
    我們監聽時有聽到他們提到『亞啦仔』，他所說的「亞啦仔
    」就是槍械的意思，譯文中還有提到『讓他癢一下』的意思
    依據我們的辦案經驗是要開槍警告的意思。當初有線報提到
    被告持有槍械，後來也確實查到槍械，所以才把他記載在偵
    查報告上面」、「（搜索票聲請書的案由為什麼沒有記載槍
    砲彈藥刀械管制條例，應扣押之物也沒有提到有關槍砲的部
    分，整個搜索票記載並沒有提到槍砲的部分？）因為我們跟
    監期間發現他的毒品罪證是最清楚的，所以我們依據毒品罪
    證來聲請搜索，但是因為後段譯文裡面有提到『亞啦仔』所
    以我們才一併查辦。當初我們最主要的聲請搜索的是要查證
    他的毒品部分，但是如果現場有查獲槍枝的話也可以一併辦
    理」等語（見本院卷第63- 64頁），並有該通聯監聽譯文在
    卷可稽，且被告亦自承該通聯監聽譯文之對話應為其之對話
    無訛等語（見原審卷第72頁）。足見警方已有確切之根據得
    為合理之可疑，認為被告持有槍彈，揆之前開說明，被告之
    未經許可持有槍彈犯行，應已經警方發覺，被告對於警方坦
    承持有槍彈之犯行，並帶同警方取槍彈，應為自白，而非自
    首。又按，槍砲彈藥刀械管制條例第十八條第四項前段雖規
    定：「犯本條例之罪，於偵查或審判中自白，並供述全部槍
    砲、彈藥、刀械之來源及去向，因而查獲或因而防止重大危
    害治安事件之發生者，減輕或免除其刑」。然上開規定既謂
    「並」供述全部槍砲、彈藥、刀械之來源「及」「去向」，
    自係指已將槍械、彈藥移轉與他人持有之情形而言，不包括
    仍為自己持有之情形在內，此觀同條第一項後段係指已移轉
    他人持有之情形始有「去向」可明（最高法院90年度台上字
    第3561號裁判意旨參照）。是被告於九十四年十二月二十七
    日上午十時四十分許，經警持搜索票在臺中市○○○○街一
    ０一號前逮捕甲○○，並查扣得上開由仿ＷＡＬＴＨＥＲ廠
    半自動手槍製造之金屬槍枝更換土造金屬槍管改造而成之改
    造手槍一枝（含彈匣一個，槍枝管制編號第0000000000號）
    及土造子彈等物後，復於同日晚上九時四十分許，帶同警方
    在臺中縣沙鹿鎮○○路一六０號，查獲上開由仿ＦＮ廠半自
    動手槍製造之金屬槍枝更換土造金屬槍管改造而成之改造手
    槍三枝（含彈匣三個，槍枝管制編號第0000000000、000000
    0000、0000000000號）及子彈等物，依前開說明，亦無槍砲
    彈藥刀械管制條例第十八條第四項前段規定之適用，僅得為
    量刑之參考。
五、公訴意旨另以：(1)被告係自九十三年一月間起未經許可持有
    上開槍枝及土造子彈七顆（具直徑約８ｍｍ～９ｍｍ之金屬
    彈頭。查扣子彈八顆，另一顆不具殺傷力，見下述(2)），即
    認被告於九十三年一月間起至本院前開認定之時間（前案於
    九十三年九月十八日為警查獲上開槍、彈後之某日）前，有
    持有前開槍、彈之行為，認被告此部分涉犯槍砲彈藥刀械管
    制條例第八條第四項、第十二條第四項罪嫌。(2)被告未經許
    可持有之土造子彈（具直徑約８ｍｍ～９ｍｍ之金屬彈頭）
    ，除前述七顆具有殺傷力外，另一顆亦有殺傷力，認被告此
    部分涉犯槍砲彈藥刀械管制條例第十二條第四項罪嫌。惟查
    ：(一)被告固坦認其係於九十三年一月間某日，在國道三號高
    速公路香山交流道附近，透過不詳年籍姓名、自稱「鄧明坤
    」成年男子之介紹，自姓名年籍不詳、年約三十歲、綽號「
    小黑」之成年男子處，收受上開槍、彈等情。然本案為警查
    扣之改造手槍，其中三枝（含彈匣三個，槍枝管制編號第00
    00000000、0000000000、0000000000號），及具殺傷力之土
    造子彈二顆（具直徑約８ｍｍ之金屬彈頭，原扣得七顆，但
    經鑑定僅二顆具有殺傷力），係被告帶同警方在臺中縣沙鹿
    鎮○○路一六０號所扣得。而被告前案於九十三年九月十八
    日，為警查獲子彈十二顆之地點亦在臺中縣沙鹿鎮○○路一
    六０號住處，此有原審法院95年度訴緝字第20號判決之記載
    在卷可稽。苟如被告所述，其自九十三年一月間取得上開槍
    彈，並將之藏放在臺中縣沙鹿鎮○○路一六０號，何以警方
    於九十三年九月十八日搜索臺中縣沙鹿鎮○○路一六０號之
    際，未能扣得本案之上開槍彈？是被告此部分自白即與客觀
    事實不合，要難採信；被告應係在前案於九十三年九月十八
    日為警查獲後之某日，始另行起意再犯本案。(二)上開(2)所述
    土造子彈一顆經送鑑定，並不具有殺傷力，已如前述，是公
    訴意旨此部分所認亦有未當。此外復查無其他積極明確之證
    據足以證明被告有公訴人所指之此部分犯行，惟因公訴人認
    被告所涉此部分犯行，與前開論罪科刑部分間有一罪或想像
    競合犯之裁判上一罪關係，爰不另為無罪之諭知，併予敘明
    。
據上論結，應依刑事訴訟法第三百六十九條第一項前段、第三百
六十四條、第二百九十九條第一項前段，槍砲彈藥刀械管制條例
第八條第四項、第十二條第四項，刑法第十一條前段、第五十五
條、第四十七條、第四十二條第三項、第三十八條第一項第一款
，罰金罰鍰提高標準條例第二條，判決如主文。
本案經檢察官丙○○到庭執行職務。
中    華    民    國    95    年    6    月     15    日
            刑事第四庭  審判長法  官  洪  耀  宗
                              法  官  劉  登  俊
                              法  官  江  德  千
上列正本證明與原本無異。
如不服本判決應於收受送達後十日內向本院提出上訴書狀，其未
敘述上訴之理由者並得於提起上訴後十日內向本院補提理由書（
均須按他造當事人之人數附繕本）。
                              書記官  吳  麗  琴
中    華    民    國    95    年  6    月    15       日
【附錄論罪科刑法條】
槍砲彈藥刀械管制條例第八條第四項：
未經許可，持有、寄藏或意圖販賣而陳列第一項所列槍枝者，處
三年以上十年以下有期徒刑，併科新臺幣七百萬元以下罰金。
槍砲彈藥刀械管制條例第十二條第四項：
未經許可，持有、寄藏或意圖販賣而陳列子彈者，處五年以下有
期徒刑，併科新臺幣三百萬元以下罰金。
                                                      Ａ


司法院資訊處製作；財團法人民間司法改革基金會備份。
